【裁判字號】    89,訴,315
【裁判日期】    900116
【裁判案由】    營利事業所得稅
【裁判全文】
高雄高等行政法院判決                              八十九年度訴字第三一五號
                              .
  原      告  永森木器金屬工業股份有限公司
  代  表  人  甲○○
  被      告  財政部臺灣省南區國稅局
  代  表  人  乙○○  局長
  訴訟代理人  王水堂
右當事人間因營利事業所得稅事件，原告不服財政部中華民國八十九年七月二十六日
台財訴字第○八九○○二二四二八號訴願決定，提起行政訴訟。本院判決如左：
    主  文
原告之訴駁回。
訴訟費用由原告負擔。
    事  實
甲、事實概要：緣原告係經營外銷業務，八十六年度營利事業所得稅結算申報，原列
    報非營業損失及費用項目之其他損失新台幣（以下同）一、六０二、九一四元，
    被告初查以其中八十六年五月九日商品瑕疵品質不符之外銷損失三八三、五六九
    元，未據原告提示國外進口商索賠文件，與營利事業所得稅查核準則（以下簡稱
    查核準則）第九十四條之一規定不符，否准認列，核定其他損失為一、二一九、
    三四五元。原告不服，檢附國外進口商索賠文件及補運出口報單，申請復查，未
    獲變更，提起訴願，亦遭駁回，遂提起本件行政訴訟。
乙、兩造聲明：
一、原告聲明求為判決：
  (一)訴願決定及原處分（含復查決定）均撤銷。
  (二)訴訟費用由被告負擔。
二、被告聲明求為判決：
  (一)原告之訴駁回。
  (二)訴訟費用由原告負擔。
丙、兩造主張之理由：
一、原告主張之理由：
  (一)被告初查以原告所列八十六年五月九日商品瑕疵品質不符之外銷損失，未提示國
    外進口商之索賠文件與查核準則第九十四條之一規定不符，否准認定原告有其他
    損失三八三、五六九元。惟查，政府機關未能實際了解一般商業買賣行為，逕自
    依查核準則第九十四條之一規定要求提示買賣合約書，一般企業外銷業務除其新
    客戶偶有訂定買賣合約書外，餘均依其國外客戶所開之L/C規定予以交貨，亦即
    以L/C替代買賣合約書為外銷之常情，並辦理結匯即交易完成，且本筆交易亦非
    屬查核準則第九十四條之一規定因解除或變更買賣契約致發生損失或減少收入或
    因違約而給付之賠償或因不可抗力而遭受之意外損失或因運輸途中發生之損失所
    產生。本筆其他損失係因進口商要求之煎鍋品質（鍋耳之結合度）予以檢驗而未
    能通過部份所要求之換貨損失，其責任歸屬亦屬出口商，一般買賣交易其產品品
    質之責任歸屬必定屬賣方，若非屬賣方負責，買方必定沒有保障，往往造成一次
    交易即結束合作，故當國外客戶提出賠償，除非較大金額之賠償，雙方要求公證
    機構檢驗外，餘若其利潤許可或合作密切之客戶索賠，均依其索賠文件規定匯款
    或退、換貨。於訴願時亦檢附其索賠文件、補貨之出口報單，方可證明其賠償之
    事實。
  (二)人工低廉之國家競爭、造成國內企業之經營困難、國家之國際地位薄弱，往往使
    其企業在國際上備受刁難，為使企業之永續經營，往往屈就買方（進口商）之交
    貨條件，且一般之交貨條件由產品出廠直到對方手中品檢，其中間所產生任何產
    品瑕庛、短缺，買方必要求銷售廠商予以負責，此為一般企業經營之模式，盼能
    體恤企業之經營困難，重新核定承認該筆賠償損失。
二、被告主張之理由：
  (一)按「外銷損失認定，除應檢附買賣契約書（應有購貨條件及損失歸屬之規定）、
    國外進口商索賠有關文件，國外公證機構或檢驗機構所出具足以證明之文件等外
    ，並應視其賠償方式分別提示左列各項文件：（一）以給付外匯方式賠償者，其
    經銀行匯結者，應提出結匯證明文件，未辦理結匯者，應有銀行匯付或轉付之證
    明文件。（二）補運或調換出口貨品者，應檢具海關核發之出口報單或郵政機關
    核發之國際包裹執據影本。（三）在台以新台幣支付方式賠償者，應取得國外進
    口商出具之收據。（四）以減收外匯方式賠償者，應檢具證明文件。三、外銷損
    失金額每筆在新台幣五十萬元以下者，得免附前款規定之國外公證或檢驗機構出
    具之證明文件。」為查核準則第九十四條之一第二款所明定。
  (二)本件經查原告提示復查標的有關帳證及證明文件，雖有出口報單、進口商索賠、
    報價單等文件供核，惟未提示買賣契約書（應有購貨條件及損失歸屬之規定），
    致本件尚無法證實系爭商品瑕疵、品質不符之外銷損失賠償情事，依首揭準則規
    定，被告否准認定系爭外銷損失三八三、五六九元，並無違誤。
  (三)原告訴訟主張略以，被告未實際瞭解一般商業買賣行為，依前揭準則規定要求買
    賣合約書，一般企業外銷業務除其新客戶偶有訂買賣合約書外，餘均依國外客戶
    所開L/C規定予以交貨，並辦理結匯及交易完成，系爭其他損失係因進口商要求
    之煎鍋品質檢驗未能通過部分要求換貨之損失，除非金額較大，委由公證機構檢
    驗外，其餘均依索賠文件規定匯款、退貨或換貨。又一般交貨條件由產品出廠到
    買方手中，品檢若有瑕疵，則買方必要求銷售廠商負責，此乃一般企業經營模式
    云云。
  (四)本件系爭外銷損失，經查如上開說明二，不要贅述。買賣契約書訂定，旨在保障
    買賣雙方履行義務與賠償責任歸屬之依據，一般商情，為防止買賣糾紛，莫不於
    買賣發生前訂立應有購貨條件及損失歸屬規定之契約書，僅憑L/C規定，亦難有
    保全效果，原告未提示買賣契約書，致本件無法證實系爭商品瑕疵、品質不符之
    外銷損失賠償情事，是原告所訴，不足採信。
    理  由
一、按「營利事業所得之計算，以其本年度收入總額減除各項成本費用、損失及稅捐
    後之純益額為所得額。」為行為時所得稅法第二十四條第一項所明定。次按營利
    事業經營外銷業務，因解除或變更買賣契約，致發生損失或減少收入或因違約而
    給付之賠償，或因不可抗力而遭受之意外損失，或因運輸途中發生損失，經查明
    屬實者，應予認定，其不應由該營利事業本身負擔，或受有保險賠償部分，不得
    列為損失。外銷損失之認定，除應檢附買賣契約書（應有購貨條件及損失歸屬之
    規定）、國外進口商索賠有關文件、國外公證機構或檢驗機構所出具足以證明之
    文件等外，並應視其賠償方式分別提示結匯證明文件或銀行匯付或轉付之證明文
    件，或貿易主管機關核准之文件及運寄之證明，或取得國外進口商出具之收據，
    或減收外匯之證明文件，為行為時查核準則第九十四條之一第一款及第三款所規
    定。
二、本件原告八十六年度營利事業所得稅結算申報，列報八十六年五月九日銷售國外
    廠商乙筆，因商品瑕疵、品質不符，外銷損失三八三、五六九元，被告初查，以
    其未檢附索賠文件，乃予剔除。原告申請復查時，主張因商品瑕疵品質不符國外
    客戶要求，並已補運給國外客戶，確有外銷損失之情事，依查核準則第九十四條
    之一規定，外銷損失金額每筆在五十萬元以下者，得免附國外公證機構或檢驗機
    關出具之證明文件，故檢附國外進口商索賠文件及補運出口報單供核，經被告復
    查決定略以，原告提示復查標的有關帳證及證明文件，雖有出口報單、進口商索
    賠、報價單等文件供核，惟未提示買賣契約書（應有購貨條件及損失歸屬之規定
    ），致本件尚無法證實系爭商品瑕疵、品質不符之外銷損失賠償情事為由，駁回
    其復查申請各情，有被告之營利事業所得稅結算申報核定通知書、繳款書、原告
    提出之補運出口之出口報單、國外進口商索賠文件等項附於原處分卷可稽。
三、查，外銷貨品因品質不符或發生瑕疵給予客戶之金錢或換貨等賠償，乃債務不履
    行之特殊態樣，為廣義違約之一種。原告於復查決定時雖檢附國外進口商索賠文
    件及補運出口報單等件；然就該等文件之內容以觀，原告所補運出口之貨品數量
    與國外進口商索賠文件所載品質不符或發生瑕疵之貨品數量並不相符，且補運出
    口報單之報關日期為八十六年五月九日，而國外進口商之索賠傳真文件之傳真日
    期卻為八十六年七月三日，索賠與補運時間前後倒置，顯與常情不符；另原告亦
    自承該公司與索賠之國外進口商間，就系爭貨物買賣之品質、規格、瑕疵賠償等
    契約條件之如何議定，均無法提供證據證明（見本件言詞辯論筆錄）；至其所提
    出之L\C信用狀，並未見有買賣雙方如未遵守協議內容約定，應負擔之義務或違
    約處罰之約定，亦無法得窺原告與國外進口商間交易之購貨條件及損失歸屬，則
    原告既未能舉證證明確有其主張之換貨損失，依上開規定，自不得將該筆費用列
    報外銷損失。原言空言主張，殊非可採。
四、綜上所述，本件原處分及訴願決定並無違誤，原告起訴請求撤銷原處分及訴願決
    定，並無理由，應予駁回。
五、據上論結，本件原告之訴為無理由，爰依行政訴訟法第一百九十五條第一項後段
    、第九十八條第三項前段，判決如主文。
中    華    民    國     九十      年      一      月    十六         日
                    高 雄 高 等 行 政 法 院  第 二 庭
                                審 判 長 法  官 高秀真
                                         法  官 蘇秋津
                                         法  官 江幸垠
右為正本係照原本作成。
如不服本判決，應於送達後二十日內，向本院提出上訴狀並表明上訴理由，如於本判決
宣示後送達前提起上訴者，應於判決送達後二十日內補提上訴理由書（須按他造當事人
人數附繕本）。
中    華    民    國     九十      年      一      月    十六         日
                                     法院書記官 張哲瑋


司法院資訊處製作；財團法人民間司法改革基金會備份。
